【裁判字號】    89,重訴,254
【裁判日期】    890928
【裁判案由】    清償債務
【裁判全文】
臺灣桃園地方法院民事判決  八十九年度重訴字第二五四號
    原      告  台灣省合作金庫
    法定代理人  甲○○
    訴訟代理人  丙○○
    被      告  乙○○
    訴訟代理人  曾丁壽律師
右當事人間請求清償債務事件，本院判決如左：
    主    文
被告應給付原告新台幣壹仟零肆拾參萬伍仟零肆元，及自民國八十六年六月二十五日
起至清償日止，按年息百分之十．八計算之利息，並自民國八十六年六月二十五日起
至清償日止，按上開利率百分之二十計算之違約金。
訴訟費用由被告負擔。
    事    實
甲、原告方面：
  一、聲明：如主文所示。
  二、陳述：訴外人呂威震以被告乙○○為連帶保證人，於民國八十一年十一月二十
      日向原告借用新台幣（下同）八百八十萬元及二百七十萬，借款期間分別為自
      八十一年十一月二十日至九十六年十一月二十日及八十一年十一月二十日至八
      十二年十一月二十日，利息按年息百分之十一．０五基動調整計算（目前年息
      為百分之十．０八），逾期清償在六個月以內者，按上開利率百分之十，超過
      六個月者，按上開利率百分之二十計付違約金。詎呂威震僅本息至八十二年九
      月十九日，餘欠本息及違約金經催討未果，債務人呂威震已喪失期限利益，應
      全部清償。經拍賣抵押物受償六百三十六萬二千元，其中六萬七千零九十六元
      抵充執行費，四百五十九萬三千六百八十六元抵充自八十二年九月二十日至八
      十六年六月二十四日之利息，八十三萬七千一百六十一元抵充自八十二年十月
      二十一日至八十六年六月二十四日止之違約金，餘八十六萬四千零五十七元抵
      充本金一千一百二十九萬九千零九十六元，尚欠本金一千零四十三萬五千零三
      十九元（原告僅請求一千零四十三萬五千零四元）及自八十六年六月二十五日
      起至清償日止按年息百分之十．八計算之利息，並自八十六年六月二十五日起
      至清償日止，按上開利率百分之二十計算之違約金，為此依民法連帶保證之規
      定提起本件訴訟。
  三、對被告抗辯所為之陳述：呂威震所為之借款經原告聲請拍賣抵押物，執行結果
      受償六百三十六萬二千元，原告係依民法之規定先抵充利息四百五十九萬三千
      六百八十六元及違約金八十三萬七千一百六十一元，後抵充本金，於法並無不
      合。又對於本案債權，原告已對債務人呂威震、林春皇取得確定之支付命令，
      被告為債務人呂威震之連帶保證人，其於原告之授信申請書及其與呂威震等人
      提出之分期攤還申請書皆於連帶保證人處簽名，其應負連帶保證人責任自不待
      言。
  四、證據：提出借據、本票、建物登記謄本、民事執行處函、分配表、確定證明書
      授信申請書、分期償還申請書、分戶交易明細表影本各一份、戶籍謄本二份，
      支付命令、收回債權備查簿影本二份為證。
乙、被告方面：
  一、聲明：駁回原告之訴。
  二、陳述：對於原告提出之借據、其他證據及被告身為連帶保證人乙節皆不爭執，
      惟債務人呂威震向原告借款合計一千一百五十萬元，經原告聲請拍賣呂威震之
      扺押物，執行結果受償六百三十六萬二千元，結果原告起訴狀仍請求一千零四
      十三萬五千零四元，足見原告之利息及違約金之算法遠高於地下錢莊之高利貸
      ，自為法所不許。且原告在利息之外再請求高違約金，等於雙重剝削。又原告
      復將到期利息及違約金請求，即重複（複利計算）請求利息及違約金，於法顯
      有未合。再者本件呂威震之連帶保證人除被告外，尚有林春皇，詎原告竟請求
      被告連帶清償，顯失公平。
丙、本院依職權調閱台中地方法院八十五年度執字第一一八一號民事執行卷宗。
    理    由
一、本件原告主張訴外人呂威震以被告乙○○為連帶保證人向原告借款一千一百五十
    萬元，逾期未清償，經拍賣抵押物，目前尚欠本金一千零四十三萬五千零四元及
    自八十六年六月二十五日起至清償日止按年息百分之十．八計算之利息，並自八
    十六年六月二十五日起至清償日止，按上開利率百分之二十計算之違約金乙節，
    已據其提出借據、本票、建物登記謄本、民事執行處函、分配表、確定證明書授
    信申請書、分期償還申請書、分戶交易明細表影本各一份，支付命令、收回債權
    備查簿影本二份為證，且經本院依職權調閱台中地方法院八十五年度執字第一一
    八一號民事執行卷宗，經核屬實，復為被告所不爭執，堪認原告此部分之主張為
    真實。惟被告另以原告請求之利息及違約金過高，且重複計算利息及違約金，又
    本件借款之連帶保證人尚有林春皇，原告僅向被告請求，顯失公平等語，資為抗
    辯。按約定利率，超過週年百分之二十者，債權人對於超過部分之利息，無請求
    權；又按清償人所提出之給付，應先抵充費用，次充利息，次充原本；再按債權
    人因強制執行而支出之費用，得求償於債務人者，得就強制執行之財產優先受償
    ，民法第二百零五條、第三百二十三條前段、強制執行法第二十九條第二項分別
    定有明文。查本件借款內容既係原告和呂威震及被告基於契約自由及意思表示之
    合致而訂立，且目前一般民眾向金融機構借貸所約定之違約金多為逾期在六個月
    以內者，按借款利率百分之十，超過六個月者，按借款利率百分之二十計付，並
    非僅有原告公司違約金如此訂立。至於利息部分，目前國內有多家金融機構可以
    選擇，原告公司亦非獨占之金融金融機構，當初呂威震借款時，若認原告公司利
    息過高，自可選擇向其他金融機構貸款，而被告亦可拒絕當連帶保證人，況且原
    告依契約請求之利息為按年息百分之十．０八計算，並未超過民法第二百零五條
    年息百分之二十之最高限制。此外，上開拍賣抵押物結果受償六百三十六萬二千
    元，執行法院依民法第三百二十三條前段及強制執行法第二十九條第二項規定，
    其中六萬七千零九十六元先抵充執行費，其次四百五十九萬三千六百八十六元抵
    充自八十二年九月二十日至八十六年六月二十四日之利息，八十三萬七千一百六
    十一元抵充自八十二年十月二十一日至八十六年六月二十四日止之違約金，餘八
    十六萬四千零五十七元始抵充本金一千一百二十九萬九千零九十六元，故債務人
    呂威震尚欠本金一千零四十三萬五千零四元及自八十六年六月二十五日起至清償
    日止按年息百分之十．八計算之利息、違約金，依法並無違誤。至於被告認為執
    行結果受償六百多萬元，原告仍請求一千多萬元本金，利息違約金過高，實因債
    務人積欠上開債務多年皆未清償，導致利息違約金不斷累積所致，並非原告請求
    之利息違約金過高所致。再者被告主張原告重複（複利計算）請求利息及違約金
    ，並未舉證以實其說，從而被告空言主張原告請求之利息違約金過高、重複請求
    利息及違約金云云，顯屬無稽，不足採信。
二、被告另外抗辯原告在利息之外再請求高違約金，等於雙重剝削按等語。惟按當事
    人約定如債務人不於適當時期履行債務時，即須支付違約金者，其違約金係以強
    制債務之履行為目的，實為確保債權效力之一種強制罰，與利息之性質迥然不同
    。且遲延之債，以支付金錢為標的者，除遲延利息外，亦非不得請求損害賠償，
    此觀民法第二百三十三條第三項之規定自明，法律既允許債權人於遲延利息之外
    ，請求損害賠償，尤難謂違約金之約定為無效或無請求權（最高法院六十八年度
    第九次民事庭庭推總會議決議可資參照）。從而被告抗辯原告雙重剝削云云，亦
    屬無據。
三、至於被告抗辯原告僅對被告請求顯失公平等語。然按連帶債務之債權人，得對於
    債務人中之一人或數人或其全體，同時或先後請求全部或一部之給付，民法第二
    百七十三條定有明文。故原告對於連帶債務人本得同時或先後請求全部或一部之
    給付，故即便原告僅對被告請求，於法亦無違誤。況且原告對於本案債權已對債
    務人呂威震、林春皇另外取得確定之支付命令等情，亦據原告提出支付命令及確
    定證明書為證，且為被告所不爭執。故被告抗辯原告僅請求被告清償，顯失公平
    云云，顯屬無稽，尚難採信。
三、按借用人應於約定期限內，返還與借用物種類、品質、數量相同之物；又稱保證
    者，謂當事人約定，一方於他方之債務人不履行債務時，由其代負履行責任之契
    約；又保證債務，除契約另有訂定外，包含主債務之利息、違約金、損害賠償及
    其他從屬於主債務之負擔。民法第七百三十九條、第七百四十條分別定有明文。
    本件原告主張訴外人呂威震未依約還款，已如前述，則被告既為連帶保證人，即
    應負連帶清償責任。
四、從而原告依連帶保證之法律關係請求被告連帶給付借款一千零四十三萬五千零四
    元及自八十六年六月二十五日起至清償日止按年息百分之十．八計算之利息，並
    自八十六年六月二十五日起至清償日止，按上開利率百分之二十計算之違約金，
    為有理由，應予准許。
五、據上論結，原告之訴為有理由，依民事訴訟法第七十八條，判決如主文。
中      華      民      國    八十九    年      九      月    二十八    日
                                        臺灣桃園地方法院民事第一庭
~B法      官  詹秀錦
右為正本係照原本作成
如對本判決上訴須於判決送達後廿日內向本院提出上訴狀
中      華      民      國    八十九    年      九      月    二十八    日
~B法院書記官  馬菁霙


司法院資訊處製作；財團法人民間司法改革基金會備份。
